【裁判字號】    99,訴,1151
【裁判日期】    991007
【裁判案由】    妨害性自主罪
【裁判全文】
臺灣高雄地方法院刑事判決              99年度訴字第1151號
公  訴  人  臺灣高雄地方法院檢察署檢察官
被      告  丙○○
選任辯護人  張永昌律師
            陳煜昇律師
上列被告因妨害性自主罪案件，經檢察官提起公訴（99年度偵字
第11749號），本院判決如下：
    主  文
丙○○無罪。
    理  由
一、公訴意旨略以：被告丙○○因經常至友人王伯崙之工作場所
    ，而認識同一職場工作之代號0000-0000 （真實姓名年籍詳
    卷，下稱甲○）。被告丙○○與王伯崙、甲○，於民國99年
    2 月19日22時許，在燒烤店飲酒用餐，餐後甲○返回住處，
    即接獲被告丙○○以電話邀約欲至甲○住處聊天，被告丙○
    ○抵達後，與甲○先在警衛室旁之大樓大廳聊天，嗣於翌（
    20）日凌晨1 時許，被告丙○○藉口借廁所之名義，甲○不
    疑有他，帶同被告丙○○進入住處，被告丙○○竟基於違反
    甲○意願對之性交犯意，不顧甲○反抗，強行壓制甲○身體
    ，脫下甲○衣物，致甲○身體多處挫擦傷，再將自己之生殖
    器插入甲○之陰道內，而以此強暴方式違反甲○之意願，強
    制對之性交得逞。因認被告丙○○涉犯刑法第221 條第1 項
    之強制性交罪嫌。
二、按犯罪事實應依證據認定之，無證據不得認定犯罪事實；不
    能證明被告犯罪者，應諭知無罪之判決。刑事訴訟法第154
    條第2 項及第301 條第1 項分別定有明文。次按認定不利於
    被告之事實，須依積極證據，苟積極證據不足為不利於被告
    事實之認定時，即應為有利於被告之認定；又事實之認定，
    應憑證據，如未能發現相當證據，或證據不足以證明，自不
    能以推測或擬制之方法，以為裁判基礎；而刑事訴訟法上所
    謂認定犯罪事實之積極證據，係指適合於被告犯罪事實之認
    定之積極證據而言，雖不以直接證據為限，間接證據亦包括
    在內；然而無論直接或間接證據，其為訴訟上之證明，須於
    通常一般之人均不致有所懷疑，而得確信其為真實之程度者
    ，始得據為有罪之認定，倘其證明尚未達到此一程度，而有
    合理之懷疑存在時，致使無從形成有罪之確信，根據「罪證
    有疑，利於被告」之證據法則，即不得遽為不利被告之認定
    （最高法院30年上字第816 號、29年上字第3105號、40年台
    上字第86號及76年台上字第4986號判例意旨參照）。再按被
    害人之陳述，係以使被告受刑事訴追為目的，是其陳述是否
    與事實相符，仍應調查其他證據以資審認，被害人之陳述如
    無瑕疵，且就其他方面調查又與事實相符，固足採為科刑之
    基礎，倘其陳述尚有瑕疵，即不得遽採為論罪科刑之根據；
    而所謂無瑕疵，係指被害人所為不利被告之陳述，與社會上
    一般生活經驗或卷存其他客觀事實並無矛盾而言；另所謂就
    其他方面調查認與事實相符，非僅以所援用之旁證足以證明
    被害結果為已足，尤須綜合一切積極佐證，除認定被告確為
    加害人之可能外，在推理上無從另為其他合理原因之假設，
    有一不合於此，即不能以被害人之陳述作為論斷之證據。
三、按被告以外之人於審判外之陳述，雖不符同法第159 條之1
    至之4 規定，而經當事人於審判程序同意作為證據，法院審
    酌該言詞陳述或書面陳述作成時之情況，認為適當者，亦得
    為證據，此亦據同法第159 條之5 第1 項規定明確。查，本
    案所引用之其餘證據資料（詳後引證據），其中屬傳聞證據
    部分，因被告丙○○、辯護人及檢察官均同意可作為證據使
    用，本院審酌該證據作成之情況，並無違法取得之情況，認
    以之作為證據，應屬適當，有證據能力。
四、公訴人認被告丙○○涉犯上開強制性交罪嫌，無非係以告訴
    人甲○之指訴、證人王伯崙之證述、被告所有門號00000000
    00號通聯紀錄、高雄醫學大學附設中和紀念醫院（下稱高醫
    ）診斷證明書1 紙、甲○受傷照片及被告傷勢照片等資為論
    據。訊據被告堅決否認涉犯強制性交罪嫌，辯稱：於99年2
    月19日晚上吃完飯後，係甲○以未顯示的電話，約我在她住
    處樓下見面，並說因交通違規罰款新台幣（下同）7,000 多
    元，詢問我可否借她2 萬元，我回稱可以介紹她向別人借，
    但須有抵押品，甲○就帶我上樓去她住處要看抵押品，甲○
    找了2 個多小時，我一直坐在客廳沙發，故於99年2 月20日
    ，我並未與甲○發生性行為，也沒有向甲○說要借廁所，而
    我右手瘀青是於2 個星期前工作時，遭鷹架壓傷的，且甲○
    身上的傷亦非我所為等語。
五、經查：
  (一)被告與甲○及王伯崙於99年2 月19日22時許，在燒烤店用餐
    後，被告與甲○即以行動電話聯繫，相約在甲○住處樓下見
    面，被告於99年2 月20日凌晨零時53分許到達，並於是（20
    ）日凌晨1 時許上樓，在甲○住處待了2 個多小時始離去，
    此為被告所不爭執，核與證人即甲○證述情節相符，且有被
    告所有門號0000000000號通聯紀錄1 份（見警卷第13至23頁
    ）附卷可稽，是此部分事實應堪認定。又觀之前開被告所有
    門號0000000000號通聯紀錄，被告係於99年2 月19日23時50
    分，主動以所有行動電話0000000000號撥打甲○行動電話，
    至到達甲○住處前，計聯繫8 通，其中僅有1 通為甲○所撥
    打，餘均為被告撥打給甲○；復被告第1 通於是（19）日23
    時50分撥打甲○行動電話，前1 通受話電話係於同（19）日
    18時58分許，即在被告與甲○吃飯前。依此，被告辯稱係甲
    ○以未顯示的電話，約我在見面云云，與事實不符，不足採
    信。而被告之前開陳述雖與事實不符，惟依前揭判例意旨，
    應依積極證據，始得為不利於被告事實之認定，且本件審究
    重點係在於被告進入甲○住處後，有無以強暴方式，違反甲
    ○意願而為強制性交行為；是自難僅以被告前開與事實不符
    之陳述，即為其不利之認定。
  (二)查，證人甲○於偵查及本院審理時證述：「我媽媽是晚上上
    班，早上才回來」、「之前被告沒有來過我家」、「我家有
    3 個房間」、「被告拉我去母親房間之前，他沒有看過其他
    房間」、「被告在客廳沙發上先靠近我、親我，我躲到客廳
    的廁所，被告跟著跑進客廳的廁所，我來不及鎖門，就從廁
    所被拉到我母親房間」、「（為何會去妳母親的房間？）因
    為那間房間就在廁所旁邊」、「當時我母親房間的門沒有關
    」、「家裡除了母親以外還有弟弟」、「弟弟住家裡，還在
    讀書，但遭性侵害當日，弟弟不在家，住在朋友家裡」、「
    被告於案發當日是第一次去我家」、「（被告知道妳家有妳
    母親及弟弟住在一起嗎？）我不清楚，也沒有向被告講過」
    、「被告並無進入我或弟弟的房間，案發當日我和弟弟房間
    ，門是關著的」（見偵卷第13頁、審卷第24、25頁、第33、
    34頁）等語。依此，被告即未曾去過甲○住處，亦未詢問或
    查看其他關門之房間是否有家人在內，衡諸常情，被告焉會
    在不確定是否有其他人之情形下，不顧甲○反抗、喊叫，而
    以強暴方式，違反甲○意願對之為性侵害行為？與常情顯有
    未符。
  (三)次查，證人甲○於審理時證稱：「（被告離開時如何下樓？
    ）他自己下樓」、「我家的電梯需要管制卡，沒有管制卡不
    能坐電梯」、「（妳是否有送被告下樓？）不清楚，忘記了
    」（見審卷第23頁）等語。據此，苟如甲○未以管制卡刷卡
    或送被告下樓，則被告如何能離開？且如甲○所言，係遭被
    告強制性交，期間並一直反抗，則甲○焉會於事後送被告下
    樓離去，而不向大樓警衛求助？在在與常情不符。又查，證
    人甲○於警訊時陳稱：被告以他的身體強押在我身上強暴我
    ，我一直反抗，被告見我反抗，就將生殖器抽出，改摸我身
    體，但是我還一直繼續反抗，被告叫我不要吵，說我掙脫不
    了，我還是一直反抗，在房間耗了2 至3 個小時，被告沒辦
    法再將生殖器插入我的陰道後，就作罷離開（見警卷第6 頁
    ）等語。惟甲○身高約162 公分、體重約47公斤，而被告身
    高約193 公分、體重約92公斤，此據甲○及被告於審理時證
    陳在卷（見審卷第34頁）；是依被告高大體型，並為年輕力
    壯之男子，衡情要制服甲○以達到強制性交之目的，應非難
    事，豈會耗時2 至3 小時，而無法達成目的，並就此作罷離
    去？顯不合情理之判斷。
  (四)再查，證人甲○於警詢時稱：被告藉詞欲上廁所，我不疑有
    他，就帶他上樓至我母親的房間內讓他小便，被告就突然把
    門鎖起來，將我抓住拖我上床，然後強行脫下我的褲子，並
    將生殖器插入（見警卷第6 頁）等語。而於本院審理時改稱
    ：「我不太清楚被告為何有我的電話」、「（妳突然接到被
    告的電話，是否覺得很奇怪？）是的」、「（妳是否有問被
    告？）有的」、「（被告丙○○如何跟妳說？）沒有印象了
    」、「我們坐在管理室外面大廳的沙發聊天5 到10分鐘，之
    後被告就說要上廁所，我叫他去管理室上，但是被告跟我說
    不用這樣子，我就讓他上樓上廁所」、「（從被告上樓到妳
    家之後多久，被告將妳拉到妳母親的房間內對妳性侵害？）
    差不多半小時」、「前半小時，被告與我在客廳聊天，我們
    坐在長沙發上，我不記得當時聊什麼，並沒有看電視」（見
    審卷第19至24頁）等語。據上，甲○係帶同被告至母親房間
    內廁所，被告隨即將門鎖上，將甲○拖往床上性侵？或係帶
    被告至住處客廳之廁所，先與被告在客廳沙發上聊天半小時
    ，被告始強行將甲○拉到甲○母親房間性侵？甲○就此明顯
    並應記憶深刻之事實，先後證述不一，已難予採信。又依證
    人甲○所述：被告僅是店內顧客，我認識的是被告的朋友王
    伯崙，之前只有看過被告，並不認識（警卷第7 頁、偵卷第
    10頁）等語；是甲○就僅見過而不認識之被告，突然撥打其
    行動電話，即感到莫名及奇怪，則對於被告以何種理由，欲
    與其於深夜時分相約見面，焉會沒有印象？且甲○住處大樓
    管理室旁即有廁所，可供被告使用，則甲○對於不熟識並來
    意不明之被告，焉會僅因被告稱『不用這樣子』，就帶同被
    告上樓？亦與常情未符。
  (五)綜上而論，甲○前揭指證情節顯與一般生活經驗法則有違，
    而顯有可疑，均不合情理之判斷，足認甲○對於99年2 月20
    日凌晨1 時許，被告藉上廁所名義，進入甲○住處後，對其
    性侵害經過情節之指訴，難認與事實相符，自無法逕予採信
    而為對被告不利之認定。
  (六)另，甲○雖受有「頸部挫傷2 公分、右大腿1 ×1.5 公分挫
    傷、右小腿3 ×3 公分挫傷、右足踝2 ×2 公分挫傷」等傷
    害，有高醫診斷證明書1 紙及照片12張（見警卷第26至29頁
    ）在卷可考。惟查，甲○係於經過6 日後即99年2 月26日凌
    晨，始前往高醫急診驗傷，是甲○前開傷害，係因被告強暴
    行為造成？或係於此6 日期間，因其他事故所致？尚非無疑
    ；且參以依甲○所述，其係全力反抗，期間並長達2 個多小
    時，衡情於此長期間、持續、極力對抗下，理應造成相當程
    度之傷害，而非僅此少部分傷勢，故自不得僅依此即為被告
    不利之認定。再者，甲○於偵查時證稱：「被告坐在旁邊脫
    我的褲子，那時候我有咬他的手，可是我不記得是哪隻手，
    不記得是否咬得很嚴重」（見偵卷第15頁）等語，而被告於
    99年2 月27日警詢時，其右手受有瘀傷之傷勢，有照片8 張
    （見警卷第31至33頁）可按。然查，被告辯稱：我右手瘀青
    是2 個星期前，工作時被鷹架壓傷的等語，且證人乙○○於
    本院審理時證稱：我因工作需趕工，登報紙徵人，被告來應
    徵臨時工，工作時間自99年1 月11日至16日、17日休息、18
    日有作、19日加班、20日半天，接下來就沒有來了。於工作
    過程有聽師傅說有人被鷹架夾到，但不嚴重，我不在場，是
    聽說的，傷勢如何也不清楚，所以不確定是否就是被告受傷
    ，且事情過這麼久，也不確定是那一天（見審卷第15、16頁
    ）等語；準此而論，被告右手前臂雖受有瘀傷之傷害，然依
    此傷勢並無法據以為判認即係甲○咬傷所致，且無其他證據
    可資證明確係於遭甲○咬傷；是亦無法據以為被告不利之認
    定。
  (七)再查，證人王伯崙於偵查時雖證稱：甲○被性侵前，有打電
    話問我，被告為人如何，並說被告要去找他，且說不要讓我
    知道被告去找甲○的事，隔天（20日）早上我就知道甲○發
    生事情，因為我們在麵包店上班，上班時甲○跟我說的。我
    沒有因這件事打給被告，被告也沒跟我說怎樣，被告後來有
    打電話跟我說，如果出什麼事情要通知他，當時被告不知道
    我已經知道他性侵甲○的事情，我也沒有跟他提到這件事（
    見偵卷第27、28頁）等語。惟查，依證人王伯崙前開所述，
    僅能證明於99年2 月19日吃完燒烤後，被告確有前去與甲○
    見面，且其所述被告有性侵害甲○，均係由甲○處聽聞而來
    ，並非親自見聞或經歷此事，純屬傳聞之詞，應不得為不利
    被告之證據。
六、綜上所述，本件甲○歷次之指訴，前後有所出入，並有諸多
    違常之處，所指是否屬實，即有疑義，自難遽為不利被告之
    認定，且亦無其他佐證證明被告有以強制力違反甲○之意願
    與甲○發生性交行為。是公訴人所舉之各項證據，不足使法
    院達於通常一般之人均不致有所懷疑，而得確信其為真實之
    程度，致使無從形成有罪之確信，本件自難僅憑甲○前揭具
    有瑕疵之片面指訴，即為被告不利之認定。此外，復查無其
    他積極證據可資證明被告有何公訴人所指之強制性交犯行，
    揆之首開說明，自應為被告無罪之諭知。
據上論斷，應依刑事訴訟法第301 條第1 項，判決如主文。
本案經檢察官丁○○到庭執行職務。
中    華    民    國    99    年    10    月     7    日
                  刑事第十六庭  審判長法  官  曾逸誠
                                      法  官  姚水文
                                      法  官  洪榮家
以上正本證明與原本無異。
如不服本判決應於收受送達後10日內向本院提出上訴書狀，並應
敘述具體理由；如未敘述上訴理由者，應於上訴期間屆滿後20日
內向本院補提理由書（均須按他造當事人之人數附繕本）「切勿
逕送上級法院」。
中    華    民    國    99    年    10    月    7     日
                                      書記官  陳鈺甯

司法院資訊處製作；財團法人民間司法改革基金會備份。
